【裁判字號】    91,訴,1679
【裁判日期】    920828
【裁判案由】    殺人未遂等
【裁判全文】
臺灣板橋地方法院刑事判決                        九十一年度訴字第一六七九號
    公  訴  人  臺灣板橋地方法院檢察署檢察官
    被      告  乙○○
    指定辯護人  甲○公設辯護人彭宏東
右列被告因殺人未遂等案件，經檢察官提起公訴（九十一年度偵緝字第八○○、八○
一、八○二、八○三號），甲○判決如左：
    主  文
乙○○共同未經許可持有手槍，累犯，處有期徒刑伍年肆月，併科罰金新臺幣伍萬元
，罰金如易服勞役以銀元佰元即新臺幣玖佰元折算壹日，扣案之奧地利ＧＬＯＣＫ
二六型口徑九釐米半自動手槍（含彈匣壹個，槍身號碼ＢＰＤ三四二、槍枝管制編號
0000000000）、制式霰彈槍（槍枝管制編號0000000000）、改
造仿ＳＭＩＴＨ＆ＷＥＳＳＯＮ廠轉輪手槍製造之玩具手槍（槍枝管制編號0000
000000）各壹支及制式九釐米子彈貳顆、霰彈槍子彈顆均沒收；又行使變造
國民身分證，足以生損害於公眾及他人，累犯，處有期徒刑月，變造國民身分證上
之照片壹幀沒收。應執行有期徒刑伍年陸月，併科罰金新臺幣伍萬元，罰金如易服勞
役以銀元佰元即新臺幣玖佰元折算壹日，扣案之奧地利ＧＬＯＣＫ二六型口徑九釐
米半自動手槍（含彈匣壹個，槍身號碼ＢＰＤ三四二、槍枝管制編號0000000
000）、制式霰彈槍（槍枝管制編號0000000000）、改造仿ＳＭＩＴＨ
＆ＷＥＳＳＯＮ廠轉輪手槍製造之玩具手槍（槍枝管制編號0000000000）
各壹支及制式九釐米子彈貳顆、霰彈槍子彈顆，及變造國民身分證上之照片壹幀均
沒收。
被訴竊盜部分公訴不受理。
    事  實
一、乙○○曾於民國八十年間因違反懲治盜匪條例案，經臺灣高等法院判處有期徒刑
    八年，褫奪公權一年，嗣經最高法院駁回上訴確定，經付執行，於八十三年五月
    十一日縮刑假釋出監，至八十七年三月二十四日假釋期間屆滿未經撤銷而執行完
    畢，猶不知悔改，因槍擊、恐嚇楊文廣案與人結怨（該案所涉違反槍砲彈藥刀械
    管制條例犯行業經臺灣高等法院以九十年度上訴字第二二四九號刑事判決有罪在
    案），為求防身乃於八十九年六月間向好友蔡萬來（綽號「無牙仔」）借得具有
    殺傷力之廠牌型號不詳之制式十二ＧＡＵＧＥ霰彈槍一支（槍枝管制編號000
    0000000，以下簡稱為「霰彈槍」）、制式十二ＧＡＵＧＥ霰彈槍子彈七
    顆，及經改造後可供發射子彈具殺傷力之仿ＳＭＩＴＨ＆ＷＥＳＳＯＮ廠轉輪手
    槍製造之玩具手槍一支（槍枝管制編號0000000000，以下簡稱為「改
    造玩具手槍」）、制式口徑零點三八吋轉輪槍子彈四顆，置放在其臺北縣新莊市
    ○○街二號五樓住處，而未經許可非法持有之。迨至八十九年九月七日晚上，乙
    ○○因前述案件為法院發佈通緝後，亟欲令前與其在新莊市○○路合夥開設「不
    夜城電玩遊藝場」之宇志芳（綽號「芋仔」）出面結算盈餘，以籌措逃亡費用。
    乙○○為與宇志芳相約見面談判，乃攜帶上開霰彈槍及霰彈、改造玩具手槍及轉
    輪槍子彈，以壯聲勢，至臺北縣中和市○○路○段二三二號三樓之「時代ＫＴＶ
    酒店」。乙○○抵達酒店後，先將霰彈槍及其內所裝填七顆霰彈囑咐有共同非法
    持有槍彈犯意聯絡之薛人寬（綽號「阿權」，另案審理中）放置在酒店內不詳處
    所，於有需要時再取來使用；改造玩具手槍及轉輪槍子彈則帶在身上。乙○○於
    當晚九時四十分許進入時代ＫＴＶ酒店Ａ１包廂內，與原在該處之李春榮、蔡萬
    來、陳金鎮（綽號「阿南」，另案審理中）、陶文興（另案審理中）等人會面，
    另撥打電話予舊識詹文清，通知其偕同宇志芳前來，等待期間李春榮先行離去，
    嗣薛人寬及於當晚十一時許來店欲與負責人洽談酒類及檳榔生意之柯宜良，亦陸
    續進入Ａ１包廂。詹文清與宇志芳於八十九年九月八日凌晨零時二十分許，依約
    前來進入Ａ１包廂，乙○○即將身上所攜帶裝填有四顆轉輪槍子彈之改造玩具手
    槍故意掉落於地，向詹文清與宇志芳示威，旋為陳金鎮拾取，基於共同非法持有
    槍彈之犯意聯絡，而持有之。乙○○即湊近宇志芳，以半開玩笑之方式撫摸其腰
    身、褲袋，問其是否帶槍，並撫摸詹文清腰部偕其進入包廂內廁所內，亦問有無
    帶槍，告以：只是要與宇志芳洽談、沒事等語，即走出廁所。乙○○遂以其現在
    「跑路中」，要求宇志芳就先前合夥開設電動玩具店之獲利拿錢出來資助，宇志
    芳表示沒有辦法後，乙○○即向薛人寬示意，薛人寬即命原在包廂內陪侍之女服
    務生出去，並示意柯宜良出外拿槍。柯宜良旋基於共同非法持有槍彈之犯意聯絡
    ，走出包廂至酒店內不詳藏槍處所，取出前開霰彈槍 (裝填七顆霰彈) 以及薛人
    寬於不詳時間自不詳人員取得、未經許可非法持有之具殺傷力之奧地利ＧＬＯＣ
    Ｋ二六型制式口徑九釐米半自動手槍一支（含彈匣一個，槍身號碼ＢＰＤ三四二
    、槍枝管制編號0000000000，以下簡稱為「九釐米手槍」）、及其內
    所裝填制式九釐米子彈九顆，攜帶進入Ａ１包廂內，並將霰彈槍交予薛人寬持有
    ，九釐米手槍則交乙○○持有。柯宜良、乙○○、蔡萬來、薛人寬、陳金鎮、陶
    文興即基於共同非法持有槍彈之犯意聯絡，非法持有霰彈槍、改造玩具手槍、九
    釐米手槍，以壓制詹文清、宇志芳。嗣乙○○即持九釐米手槍，與分持霰彈槍之
    薛人寬、改造玩具手槍之陳金鎮，指著詹文清及宇志芳，表示要宇志芳一起到外
    面談，而共同著手以脅迫方式使宇志芳行無義務之事，惟因宇志芳不欲一同外出
    ，奮力揮臂掙脫原遭薛人寬抵住腰際之霰彈槍 (致其右手臂受有擦挫傷) ，赤腳
    衝出Ａ１包廂往樓下逃竄出而未遂。詹文清於混亂中，見乙○○所持有九釐米手
    槍掉落於地，即拾起九釐米手槍，順勢往天花板射擊一發，喊稱：「讓芋仔走！
    大家不要動！」，俾宇志芳不被追趕。原坐在靠包廂入口右側沙發上靠詹文清較
    近之柯宜良，見狀即起身，與亦靠詹文清較近衝上前來之薛人寬一同拉扯詹文清
    持槍之右手，奪取九釐米手槍，並共同基於傷害之故意毆打詹文清，陳金鎮、陶
    文興、蔡萬來亦趕緊上前要幫忙奪槍。於搶奪拉扯中，九釐米手槍子彈掉落二顆
    ，並為爭奪槍枝之人不經意再擊發三槍，其中一發適巧擊中自較遠處向前而來之
    蔡萬來，子彈由上往下、由前向後、由左向右貫穿蔡萬來左額顳及左顳枕部間之
    顱骨，致其左側顱骨多處複雜性骨折，左前顱窩線狀骨折，左側大腦半球硬腦膜
    上、下腔及蜘蛛膜下腔顯著出血合併大腦實質破損。旋九釐米手槍為柯宜良搶下
    ，即為薛人寬取去轉交乙○○，柯宜良與薛人寬繼續毆打詹文清，致詹文清受有
    頭部外傷併臉部、枕部擦裂傷、皮下瘀血、左手背裂傷併肌腱損傷之傷害，經乙
    ○○出言制止，始行罷手。乙○○見蔡萬來中槍，事情鬧大，攜帶九釐米手槍急
    忙下樓離開，行經同棟二樓時，並對「五福樓餐廳」之鐵門射擊一槍洩憤，嗣將
    九釐米手槍交予陶文興後離去，薛人寬則攜帶霰彈槍及改造玩具手槍，相繼離去
    ，嗣將霰彈槍及改造玩具手槍交還乙○○。經酒店人員報警，柯宜良為據報前來
    之警方逮捕，警方並在Ａ１包廂門外扣得九釐米子彈彈殼一個，在包廂內扣得九
    釐米子彈彈殼三個、彈頭破片一個，在Ａ１包廂內入門左側牆角、詹文清流血處
    扣得尚未擊發之九釐米子彈二顆（另發現Ａ１包廂內之天花板在入門處及近廁所
    處分別留有二個及一個彈孔，均挖出彈頭碎片），Ａ１包廂外大廳服務櫃檯前地
    上扣得九釐米子彈彈殼一個。其後乙○○攜帶薛人寬前自包廂取走後交還之霰彈
    槍及改造玩具手槍逃往嘉義縣中埔鄉及水上鄉一帶藏匿，嗣為警循線於八十九年
    十一月二十三日晚上八時三十分許，在嘉義市○○○街二三四號一樓緝獲，並在
    嘉義縣水上鄉○○村○○○道路旁工寮起出其藏置在該處之上開霰彈槍一支（其
    中霰彈七顆，送驗後試射四顆，剩餘三顆）及改造玩具手槍一支（其中制式子彈
    四顆，送驗後均經試射）。嗣又透過友人稍迅予薛人寬籲其交出前開九釐米手槍
    ，薛人寬應允辦理，臺北縣警察局中和分局旋於八十九年十二月一日接獲薛人寬
    以暱名電話告知九釐米手槍下落，由小隊長李明華率員於當晚九時三十分許，到
    臺北縣蘆洲市○○○路○段一三二號旁某廢棄廂型車內起出前開九釐米手槍一支
    （含彈匣一個，裝填制式九釐米子彈二顆，送驗後均經試射）。
二、乙○○於九十年三月十四日具保停止羈押出所後，又另行起意，未經丙○○ (乙
    ○○與丙○○係五親等血親，乙○○被訴涉嫌竊取丙○○國民身分證部分應諭知
    公訴不受理，詳如後述) 之同意而於九十年四月間某日，在新莊市○○街租屋處
    ，將自己之照片一幀換貼於丙○○之國民身分證上而變造丙○○之國民身分證，
    嗣又於九十年八月初，委託其不詳之友人在臺北市○○○路○段六十九號前將前
    開國民身分證交付不知情之蕭蕙君向外交部領事事務局申請辦理護照而行使之，
    足以生損害於丙○○及戶政機關對於身分資料管理之正確性、外交主管機關對於
    護照核發管理之正確性。惟其申請護照乙案為外交部領事事務局承辦人員發覺有
    異而報警查獲。
三、案經臺北縣政府警察局中和分局報請及嘉義縣警察局水上分局報請臺灣嘉義地方
    法院檢察署呈請臺灣高等法院檢察署檢察長令轉臺灣板橋地方法院檢察署檢察官
    偵查起訴。
    理  由
甲、有罪部分：
一、訊據被告乙○○坦承於右揭時地持有前開霰彈槍、改造玩具手槍之事實，惟矢口
    否認有何持有九釐米手槍及持該槍脅迫宇志芳要帶宇志芳到外面談之犯行，辯稱
    ：該支槍是詹文清帶去的；而霰彈槍在伊要上樓時就交給薛人寬，後來伊看到時
    是薛人寬拿那支霰彈槍在手裡，伊沒看到是誰拿進包廂，薛人寬有拿霰彈槍指著
    宇志芳的手臂；又伊帶去的銀色改造轉輪手槍掉在地上，被陳金鎮撿起，伊身上
    已沒有槍。是詹文清開槍打死蔡萬來，薛人寬跟柯宜良把那支九○手槍從詹文清
    手上搶過來，他們打詹文清，伊還制止他們不要打了，薛人寬把那支九○手槍拿
    給伊，伊看到朋友倒在那裡，很氣憤，伊出了包廂去櫃台說趕快叫救護車，伊心
    裡很氣，那支槍是詹文清打蔡萬來的槍，伊想那支槍要留給警察的，伊走到二樓
    時，很氣，伊不知槍內還有子彈，就朝二樓五福樓餐廳的鐵門按下去就砰一聲；
    而宇志芳很早就走了，詹文清開第一槍時他就走了。伊射擊一槍後將那支九○手
    槍交給陶文興，伊跟他說那支槍是詹文清打到蔡萬來的槍，不能丟掉，這是要交
    給警察的，後來伊十一月二十三日被抓後才知道那支槍沒有交出來，伊才聯絡薛
    人寬的朋友，後來他們就交出來了云云。經查：
  (一)案發現場所查扣之九釐米子彈彈殼五顆、彈頭破片一個、未擊發之九釐米子彈二
    顆，以及扣案之九釐米手槍一支（含制式九釐米子彈二顆）、霰彈槍一支（含霰
    彈七顆）、改造玩具手槍一支（含子彈四顆），經內政部警政署刑事警察局鑑定
    結果：送鑑之彈殼五顆均認係已擊發之口徑九釐米制式彈殼，經比對結果其彈
    底紋痕特徵相吻合，認係同一槍枝所擊發；送鑑子彈二顆，均認係口徑九釐米制
    式子彈，均認具殺傷力；送鑑彈頭一顆認係已嚴重變形之彈頭鉛心。送鑑霰彈
    長槍一支（槍枝管制編號0000000000，槍上無任何國別、廠牌、型式
    可供辨識），認係制式十二ＧＡＵＧＥ霰彈槍，可擊發霰彈，認具殺傷力；送鑑
    霰彈七顆，均係制式十二ＧＡＵＧＥ霰彈，其中三顆（試射三顆）彈底標記均為
    ＦＩＯＣＣＨＩ  １２  １２  ＩＴＡＬＹ，認均具殺傷力；另四顆（試射一顆
    ）彈底標記均為ＪＨ  １２  ２２１，認均具殺傷力；送鑑轉輪手槍一支（槍枝
    管編號0000000000），認係由仿ＳＭＩＴＨ＆ＷＥＳＳＯＮ廠轉輪手
    槍製造之金屬玩具手槍，車通轉輪彈倉及槍管改造而成之改造手槍，該槍僅可以
    單動方式擊發子彈，認具殺傷力；送鑑子彈四顆，認均係制式口徑○‧三八吋轉
    輪槍彈，彈底均具撞擊痕跡，其中二顆彈底標記為３８  ８１，另二顆彈底標記
    為３８  ９２，經均實際試射均可擊發，認皆具殺傷力。送鑑制式手槍一支（
    槍身號碼ＢＰＤ三四二、槍枝管制編號0000000000）認係奧地利ＧＬ
    ＯＣＫ二六型制式口徑九釐米半自動手槍，槍管內具六條右旋來復線，機械性能
    良好，可擊發子彈，認具殺傷力；送鑑之子彈二顆（試射二顆），認均係口徑九
    釐米制式子彈，認均具殺傷力；上述管制編號0000000000手槍試射彈
    殼經與內政部警政署刑事警察局所建涉案檔存資料比對結果，發現與臺北縣警察
    局中和分局八十九年九月十三日北縣中刑賦字第○○二號鑑驗通知書送鑑「柯宜
    良、蔡萬來、詹文清、宇志芳等人涉槍擊案」之彈殼五顆其彈底紋痕特徵均相吻
    合，認係由該槍枝所擊發，有內政部警政署刑事警察八十九年九月二十一日刑鑑
    字第一三五○五○號鑑驗通知書、八十九年十一月二十八日刑鑑字第一八七七七
    七號鑑驗通知書、八十九年十二月十三日刑鑑字第一九一六二二號鑑驗通知書在
    卷可稽。
  (二)證人宇志芳於八十九年九月八日警訊時供述：綽號「阿權」（按指薛人寬）、「
    阿南」（按指陳金鎮）、「阿壽」（按指乙○○）等三人持長、短槍欲押伊與詹
    文清，「阿壽」持九○手槍（按即九釐米手槍）、「阿南」持三八手槍（按即改
    造玩具手槍）、「阿權」持霰彈槍，當時柯宜良也在包廂內；伊說沒錢，乙○○
    就掏出一把黑色手槍，要強押伊至山上談，另「阿權」拿一把霰彈槍，「阿南」
    與另一人同時拿出一把手槍押伊；伊用手推開「阿權」所拿長槍，逃離現場等語
    ；於檢察官八十九年十月二十七日訊問時供述：柯宜良出去後，才帶槍進來，有
    三支短槍、一支長槍，長槍交給「阿權」；「阿權」用槍抵著伊，伊用手推開，
    跑向門口逃走等語。又另案被告詹文清於八十九年九月八日警訊時供述：雙方談
    的不愉快，柯宜良就帶好幾個年輕人出去，柯宜良第一個回到包廂，拿一把霰彈
    槍交給「阿權」，年輕人拿短槍進來；「阿權」持霰彈槍，乙○○與柯宜良各持
    一把短槍，要強押宇志芳等語；又稱：柯宜良交給薛人寬一把霰彈槍，伊去搶霰
    彈槍，被很多人毆打倒地，從地上撿到一把槍，伊向天花板開一槍，說讓「宇仔
    」（按指宇志芳）走，大家不要動；接著伊拿槍之手就被柯宜良抓著，遭到毆打
    ，槍也被搶回去，伊又聽到很多槍聲。伊看見柯宜良帶三名年輕人出去，回來時
    ，交一把霰彈槍給「阿權」，伊發現情況不對，就與宇志芳去搶霰彈槍；伊又看
    見一名年輕人拿一把手槍交給柯宜良，另「阿南」（按指陳金鎮）也拿一把銀色
    左輪手槍，另外一名年輕人拿一把黑色手槍等語（附於臺灣板橋地方法院檢察署
    八十九年度偵字第一七二五○號卷第三至七頁），綜觀前述，可見霰彈槍、九釐
    米手槍係於衝突發生後，由柯宜良自外攜帶進入包廂，而被告乙○○曾持該九釐
    米手槍，與分持霰彈槍之薛人寬、改造玩具手槍之陳金鎮，欲脅迫宇志芳外出，
    嗣宇志芳掙脫逃離包廂後，詹文清是於混亂中自地上拾得已掉落於地之九釐米手
    槍，順勢往天花板射擊一發，其後又發生拉扯奪槍之情節，之後即如被告乙○○
    所稱：薛人寬跟柯宜良把那支九○手槍從詹文清手上搶過來，薛人寬把那支九○
    手槍拿給伊，伊出了包廂走到二樓，就朝二樓五福樓餐廳的鐵門射擊一槍等情。
    況且，被告乙○○及柯宜良雖均否認是柯宜良將九釐米手槍帶進包廂，被告乙○
    ○更稱該支九釐米手槍是詹文清帶去的云云，然柯宜良及詹文清於甲○另案中均
    經函請法務部調查局實施測謊鑑定結果，柯宜良所稱未持九釐米手槍至現場問題
    ，經測試呈情緒波動反應，研判有說謊，而詹文清所稱扣案之九釐米手槍係柯宜
    良帶來，及其未持九釐米手槍到現場兩問題，經測試均無情緒波動反應，研判應
    未說謊，有法務部調查局九十年八月二十八日陸(三)字第九○○四一二一○號鑑
    定通知書附於甲○八十九年度重訴字第四十九號案卷可憑。至於證人宇志芳、另
    案被告詹文清雖指稱被告乙○○等人持有之槍枝除霰彈槍、改造玩具手槍及九釐
    米手槍外，尚有其他槍枝，且柯宜良係夥同不詳年輕人取來霰彈槍及九釐米手槍
    ，惟查，除霰彈槍、九釐米手槍、改造玩具手槍外，並無其他槍枝扣案，無以證
    明是否有其他槍枝存在，及苟有該槍枝存在，其有無殺傷力。且如前所述，現場
    扣得之彈殼五顆經鑑定結果，均係扣案之九釐米手槍所擊發，即乏積極證據證明
    尚有其他槍枝存在，此外，亦無證據證明尚有其他不詳年輕人參與，併予敘明。
  (三)被告乙○○另辯稱：本案關於持有槍、彈部分與甲○八十九年度訴字第五三四號
    案件（嗣經臺灣高等法院以九十年度上訴字第二二四九號判決駁回被告之上訴，
    現於最高法院審理中），有連續犯之裁判上一罪關係，為該案起訴效力所及云云
    。惟按連續犯之所謂出於概括犯意，必須其多次犯罪行為自始均在一個預定犯罪
    計劃以內，出於主觀上始終同一犯意之進行，若中途另有新犯意發生，縱所犯為
    同一罪名，究非連續其初發的意思，即不能成立連續犯（最高法院七十年臺上字
    第六二九六號判例意旨參照）。而行為人先後多次行為，是否係基於一個初發之
    概括犯意，或係中途另起新犯意，應以行為人各次行為之情況、起因，參諸行為
    人之供述，綜合判斷之。經查，被告乙○○於該前案 (即甲○八十九年度訴字第
    五三四號案件) 之持有槍、彈之始，係由於同案被告高欽仁將該案槍、彈置於其
    租處信箱內，得其同意，使其對於該案槍、彈取得支配力，而基於共同持有之犯
    意，與同案被告高欽仁共同持有之，嗣於八十八年十一月二十六日，因臨時欲與
    楊文廣談判，乃實際取拿槍、彈至新莊市○○路六○三巷三號之「DiDaDi泡沬紅
    茶店」，隨後又由於談判中發生不愉快，臨時起意開槍射擊，事後將槍、彈藏置
    於臺北縣三重市重新橋下之二重疏洪道附近某處小路旁之草叢內，由同案被告高
    欽仁於八十九年二月十五日帶同警察起獲等情，有該案卷宗可稽。而就本案而言
    ，縱不論被告乙○○之於八十九年六月間向蔡萬來借得霰彈槍、改造玩具手槍之
    行為，是否確如其所稱之「為防楊文廣報復」云云，惟由其於前案供述可知，其
    最初取得該案槍、彈之持有，係因同案被告高欽仁藏置於其租處信箱內之行為所
    起，其實際取拿槍、彈，亦係因臨時欲找楊文廣談判，開槍恐嚇楊文廣等人之行
    為，復同係臨時起意。是已難認被告乙○○持有該案槍、彈及為該案恐嚇行為之
    初，已預見或計劃其於事隔逾半年之後會另有向蔡萬來商借槍、彈防身之舉。再
    參以被告乙○○在之前該案於八十九年二月十五日先有投案動作 (當日警方亦已
    起獲該案槍、彈) ，是於檢察官聲請羈押未成（羈押與否，顯非被告乙○○當時
    可以掌握之結果），在事隔三個月後，始有向蔡萬來借槍、彈之行為，則其前後
    二次持有時段不同、彼此無重疊關係之持有槍、彈犯行，應非自始出於一個初發
    之概括犯意或出於同一個預定之犯罪計劃以內，被告乙○○就本案於八十九年六
    月以後之新的持有槍、彈犯行，應係基於另起之新的犯意，而與其之前該案之持
    有槍、彈犯行，並無概括犯意之連續犯關係存在，自非同一案件，本案要無就已
    起訴之同一案件重複起訴之情形。
  (四)綜上所述，被告乙○○前揭所辯均非可取，此部分事證明確，其犯行洵堪認定。
二、右揭變造國民身分證並行使之犯罪事實，業據被告乙○○供承不諱，且經被害人
    丙○○及證人蕭蕙君分別指證在卷，並有該張已變造之丙○○國民身分證 (附於
    臺灣嘉義地方法院檢察署九十一年度偵字第一四一二號卷內) 及外交部領事事務
    局九十年八月二十八日領(一)字第九○六六○○二○八一號函一件在卷可證。又
    被告乙○○委由不知情之蕭蕙君向外交部領事事務局申請丙○○名義護照，所檢
    附之丙○○國民身分證經鑑定結果認「送鑑丙○○身分證黏貼相片處四周有切割
破壞痕跡，且相片背面流水號亦有破壞痕跡，該張身分證有換貼相片變造之虞」
    ，有內政部警政署刑事警察局九十年九月二十八日刑鑑字第一九三九六八號鑑驗
    通知書一件在卷可按，從而，事證明確，被告乙○○偽造文書犯行亦堪以認定。
三、按制式霰彈槍係屬槍砲彈藥刀械管制條例第四條第一項第一款所列「獵槍」之一
    種，核被告乙○○非法持有霰彈槍部分，係犯槍砲彈藥刀械管制條例第八條第四
    項之未經許可持有獵槍罪，公訴意旨誤認係犯同條例第十條第四項之罪，尚有未
    洽，起訴法條應予變更。其非法持有九釐米手槍部分，係犯同條例第七條第四項
    之未經許可持有手槍罪；其非法持有改造玩具手槍部分，係犯同條例第十一條第
    四項之未經許可持有可發射子彈具有殺傷力之槍枝罪；其持有霰彈槍子彈、制式
    九釐米子彈及口徑○‧三八吋轉輪槍子彈部分，則係犯同條例第十二條第四項之
    未經許可持有子彈罪，此部分起訴書之「證據並所犯法條」欄漏未論及，尚有未
    當。被告乙○○另犯刑法第三百零四條第二項、第一項之強制未遂罪及刑法第二
    百十六條、第二百十二條之行使變造特種文書罪，其變造國民身分證後行使，變
    造之低度行為應為行使之高度行為所吸收，不另論罪。被告乙○○持有霰彈槍、
    九釐米手槍、改造玩具手槍及各式子彈，與薛人寬、柯宜良、陳金鎮、陶文興等
    人間有犯意之聯絡，及行為之分擔，應論以共同正犯；被告乙○○就以脅迫方式
    使宇志芳行無義務之事未遂之犯行，與薛人寬、陳金鎮等人間亦有犯意聯絡及行
    為分擔，為共同正犯。被告乙○○同時持有各式槍枝及子彈，係一行為觸犯四罪
    名，應依想像競合犯規定，從一重之未經許可持有手槍罪處斷。被告乙○○已著
    手強制使宇志芳行無義務之事行為之實施，因宇志芳掙脫逃離包廂而未遂，爰依
    刑法第二十六條前段之規定，按既遂犯之刑度減輕其刑；其所犯強制未遂罪與未
    經許可持有手槍罪之間，有方法結果之牽連關係，依刑法第五十五條牽連犯之規
    定，應從較重之未經許可持有手槍罪處斷。又被告乙○○利用不知情之蕭蕙君向
    外交部領事事務局行使變造之丙○○國民身分證，為間接正犯；其所犯未經許可
    持有手槍與行使變造特種文書二罪之間，犯意各別，行為互殊，應予分論併罰。
    查被告乙○○曾於八十年間因違反懲治盜匪條例案，經臺灣高等法院判處有期徒
    刑八年，褫奪公權一年，嗣經最高法院駁回上訴確定，經付執行，於八十三年五
    月十一日縮刑假釋出監，至八十七年三月二十四日假釋期間屆滿未經撤銷而執行
    完畢，此有臺灣高等法院檢察署刑案紀錄簡覆表一件在卷可考，其於前案執行完
    畢後五年內再犯本件有期徒刑以上之罪，為累犯，應依法加重其刑。又查，就被
    告乙○○所犯強制未遂犯行，此部分起訴書之「犯罪事實」欄已記載「柯宜良、
    乙○○等人又共同持上開制式手槍，作勢要詹文清、宇志芳一起到山上談判」，
    且被告乙○○所強制未遂犯行與未經許可持有手槍犯行，有方法結果之牽連關係
    ，自為起訴效力所及，甲○應併予審理。爰審酌被告乙○○之素行狀況、犯罪動
    機、目的、手段、所生危害，暨參與犯罪之程度，並犯罪後態度等一切情狀，分
    別量處如主文所示之刑，並就罰金部分諭知易服勞役之折算標準，及就有期徒刑
    部分定應執行刑。被告行為後，槍砲彈藥刀械管制條例第十九條關於強制工作之
    規定，已於九十年十一月十四日公布修正刪除之，且於同年十一月十六日生效，
    自毋庸為於刑之執行完畢或赦免後，令入勞動場所強制工作之諭知。扣案之變造
    丙○○國民身分證上之照片一幀，為被告乙○○所有供犯罪所用之物，爰依刑法
    第三十八條第一項第二款規定予以宣告沒收。又扣案具有殺傷力之奧地利ＧＬＯ
    ＣＫ二六型制式口徑九釐米半自動手槍（含彈匣壹個，槍身號碼ＢＰＤ三四二、
    槍枝管制編號0000000000）、制式霰彈槍（槍枝管制編號00000
    00000）、改造仿ＳＭＩＴＨ＆ＷＥＳＳＯＮ廠轉輪手槍製造之玩具手槍（
    槍枝管制編號一一0000000）各一支及現場查獲之未擊發制式九釐米子
    彈二顆、查獲而未經試射之霰彈槍子彈三顆，均係違禁物，應依法宣告沒收。至
    於另獲之霰彈槍子彈四顆、口徑○‧三八吋轉輪槍子彈四顆，以及共犯薛人寬所
    交出九釐米手槍彈匣內之九釐米子彈二顆，均經於鑑定時試射，已非違禁物，自
    無庸予以沒收，併此敘明。
四、公訴意旨另以：被告乙○○及柯宜良等人於八十九年九月八日凌晨零時四十分許
    ，在上開「時代ＫＴＶ酒店」Ａ１包廂內與詹文清、宇志芳發生爭執，被告乙○
    ○、柯宜良等人竟基於犯意聯絡，共同毆打詹文清、宇志芳，使詹文清受有頭部
    外傷、宇志芳受有手肘擦傷等傷害，嗣宇志芳掙脫奪門而出，被告乙○○隨即持
    上開九釐米手槍，在該ＫＴＶ之樓梯口，射殺宇志芳，因宇志芳迅速逃離，始倖
    免於難，因認被告乙○○另犯刑法第二百七十七條第一項之傷害罪及第二百七十
    一條第二項、第一項之殺人未遂罪嫌。訊據被告乙○○堅決否認有何傷害及殺人
    未遂犯行，辯稱：柯宜良他們打詹文清時，伊還制止他們不要打了，薛人寬把那
    支九○手槍拿給伊，伊看到朋友倒在那裡，很氣憤，伊出了包廂走到二樓時，伊
    不知槍內還有子彈，就朝二樓五福樓餐廳的鐵門按下去就砰一聲，而宇志芳很早
    就走了，詹文清開第一槍時他就走了等語。按犯罪事實應依證據認定之，無證據
    不得推定其犯罪事實，刑事訴訟法第一百五十四條定有明文。經查：
  (一)告訴人詹文清曾遭薛人寬、柯宜良共同毆打，固屬實情，但當時係起因於宇志芳
    掙脫原遭薛人寬抵住腰際之霰彈槍，衝出Ａ１包廂往樓下逃竄，詹文清於混亂中
    ，見被告乙○○所持有九釐米手槍掉落於地，即拾起九釐米手槍順勢往天花板射
    擊一發，喊稱：「讓芋仔走！大家不要動！」，俾宇志芳不被追趕，因而引發拉
    扯奪槍及毆打之情事，有如前述，則當時事出突然，本難遽認被告乙○○就薛人
    寬、柯宜良之傷害行為彼此間有何犯意聯絡。而被告乙○○一再辯稱是其制止柯
    宜良等人毆打告訴人詹文清，此外，復查無其他積極證據足以證明被告乙○○有
    參與毆打告訴人詹文清之行為，自不能遽為不利於被告乙○○之認定。
  (二)證人宇志芳於八十九年九月八日警訊時供述：綽號「阿權」（按指薛人寬）、「
    阿南」（按指陳金鎮）、「阿壽」（按指乙○○）等三人持長、短槍欲押伊與詹
    文清，伊用手推開「阿權」所拿長槍，衝向包廂門口，就聽見三聲槍響，後面的
    人又猛打伊，伊只顧著逃離現場；伊右手肘受傷是被「阿權」所持霰彈槍弄傷的
    等語；於檢察官八十九年十月二十七日訊問時供述：「阿權」用槍抵著伊，伊與
    他拉扯，用手推開，跑向包廂門口逃走，伊下樓時才聽到槍聲，伊只知道有人追
    ，不知是誰；伊手上之傷是長槍槍托所打等語，足見證人宇志芳始終並未指訴遭
    受被告乙○○等人共同毆打成傷情節，反而指明其手肘擦傷係薛人寬所持霰彈槍
    所造成，自無從認為被告乙○○有參與共同傷害宇志芳。又證人宇志芳並未明確
    指訴其逃離現場時如何被人從身後開槍射殺，及槍擊何處，僅係聽聞有槍聲響起
    而已。
  (三)查證人即時代ＫＴＶ酒店店東李啟民於警訊時係指證：伊看見宇志芳從包廂跑到
    店內大廳，然後聽到第一聲槍聲，大約過二、三分鐘便陸續傳出槍聲，之後「阿
    權」等人跑出包廂外，往大門離去，其中有一名男子頭部流血（按指詹文清），
    也往外逃逸等語。另證人即時代ＫＴＶ酒店人員吳寶玉於警訊時證稱：伊和阿伯
    聊天當中，突然聽到店內有槍聲大概二至三聲，伊立即上樓，在走至二至三樓樓
    梯間伊看見一位年三十至四十歲之男子，留短髮，穿米黃色Ｔ恤 (按指被告乙○
    ○) ，右手拿了一支黑色手槍，很急促走下樓，伊就閃旁，讓這男子行走，過了
    幾秒，就聽到一聲槍響，發現樓梯間五福樓之鐵門有一彈孔，地上並留有一顆彈
    殼等語。而二樓鐵門被射穿後所遺之一顆彈殼，經內政部警政署刑事警察局鑑定
    結果，其彈底紋痕與在ＫＴＶ包廂內外所查扣之其餘四顆彈殼，暨嗣已起出之九
    釐米手槍、子彈於鑑定時試射後之彈殼彈底紋痕特徵均相吻合，乃係同一槍枝所
    擊發等情，有卷附之該局八十九年十二月十三日刑鑑字第一九一六二二號鑑驗通
    知書影本一件可憑。從而，堪信二樓鐵門處射擊痕跡係被告乙○○持九釐米手槍
    射擊一發所致，且被告乙○○在包廂外射擊時，距離證人宇志芳衝下樓已有一段
    時間，並非為追殺而朝證人宇志芳射擊，又無其他積極證據證明證人宇志芳離開
    包廂後在樓梯口有被持槍追殺射擊，公訴意旨指被告乙○○在時代ＫＴＶ酒店之
    樓梯口持槍射殺宇志芳乙節，尚乏所據。綜上所述，證人宇志芳逃離包廂時，未
    曾被人持槍射殺，公訴意旨所舉事證，亦不足以使甲○形成被告乙○○對詹文清
    、宇志芳犯傷害罪之確信。此外，復查無被告乙○○有犯上開公訴意旨所指共同
    傷害、殺人未遂之積極證據，公訴意旨所指被告姜斐有上開犯罪部分，即屬不能
    證明，原應諭知無罪之判決，惟因公訴意旨認此部分與前開論處罪刑部分有牽連
    犯之裁判上一罪關係，基於審判不可分原則，爰不另為無罪之諭知，併予敘明。
乙、公訴不受理部分：
    公訴意旨略以：被告意圖為自己不法之所有，於九十年四月間某日，在嘉義縣中
    埔鄉不詳地點，竊取被害人丙○○之身分證件一張，因認被告涉有刑法第三百二
    十條第一項之竊盜罪嫌。按告訴乃論之罪，未經告訴者，應諭知不受理之判決，
    刑事訴訟法第三百零三條第三款定有明文。又按於直系血親、配偶、同財共居親
    屬之間、或其他五親等內血親或三親等內姻親之間，犯刑法第三百二十條第一項
    之竊盜罪，須告訴乃論，此觀刑法第三百二十四條之規定即明。經查，被告乙○
    ○與被害人丙○○之父姜仁鎰係堂兄弟，亦即被告乙○○ (父親為姜葉炎) 之祖
    父與姜仁鎰 (父親為姜葉頂) 之祖父同為姜樹木，有卷附之戶籍資料可稽，是被
    告乙○○與被害人丙○○乃五親等旁系血親，依刑法第三百二十四條規定，須告
    訴乃論。查依卷內資料，被害人丙○○並未曾表示告訴之意，本件公訴意旨所指
    被告乙○○涉犯竊盜罪嫌，既未經告訴，依法即應諭知不受理之判決。
據上論斷，應依刑事訴訟法第二百九十九條第一項前段、第三百條、第三百零三條第
三款，槍砲彈藥刀械管制條例第七條第四項、第八條第四項、第十一條第四項、第十
二條第四項，刑法第十一條前段、第二十八條、第二百十六條、第二百十二條、第三
百零四條第二項、第一項、第二十六條前段、第五十五條、第四十七條、第五十一條
第五款、第四十二條第二項、第三十八條第一項第一款、第二款，罰金罰鍰提高標準
條例第一條前段、第二條，現行法規所定貨幣單位折算新臺幣條例第二條，判決如主
文。
本案經檢察官高智美到庭執行職務。
中      華      民      國    九十二   年       八      月   二十八     日
                                     臺灣板橋地方法院刑事第五庭
                                         法  官  戴  嘉  清
右正本證明與原本無異。
如不服本判決，應於判決送達後十日內，向甲○提出上訴狀。
                                         書記官  陳  春  銘
中      華      民      國    九十二   年       八      月   二十八     日
附錄本案論罪科刑法條全文：
刑法第二百十二條
偽造、變造護照、旅券、免許證、特許證及關於品行、能力服務或其他相類之證書、
介紹書，足以生損害於公眾或他人者，處一年以下有期徒刑、拘役或三百元以下罰金
。
刑法第二百十六條
行使第二百十條至第二百十五條之文書者，依偽造、變造文書或登載不實事項或使登
載不實事項之規定處斷。
刑法第三百零四條
以強暴、脅迫使人行無義務之事或妨害人行使權利者，處三年以下有期徒刑、拘役或
三百元以下罰金。
前項之未遂犯罰之。
槍砲彈藥刀械管制條例第七條
未經許可，製造、販賣或運輸火砲、肩射武器、機關槍、衝鋒槍、卡柄槍、自動步槍
、普通步槍、馬槍、手槍或各類砲彈、炸彈、爆裂物者，處死刑、無期徒刑或七年以
上有期徒刑；處徒刑者，併科新台幣三千萬元以下罰金。
未經許可，轉讓、出租或出借前項所列槍砲、彈藥者，處無期徒刑或五年以上有期徒
刑，併科新台幣一千萬元以下罰金。意圖供自己或他人犯罪之用，而犯前二項之罪者
，處死刑或無期徒刑；處徒刑者，併科新台幣五千萬元以下罰金。
未經許可，持有、寄藏或意圖販賣而陳列第一項所列槍砲、彈藥者，處五年以上有期
徒刑，併科新台幣一千萬元以下罰金。
第一項至第三項之未遂犯罰之。
槍砲彈藥刀械管制條例第八條
未經許可，製造、販賣或運輸鋼筆槍、瓦斯槍、麻醉槍、獵槍或空氣槍者，處五年以
上有期徒刑，併科新台幣一千萬元以下罰金。
未經許可，轉讓、出租或出借前項所列槍枝者，處三年以上十年以下有期徒刑，併科
新台幣七百萬元以下罰金。
意圖供自己或他人犯罪之用，而犯前二項之罪者，處無期徒刑或七年以上有期徒刑，
併科新台幣一千萬元以下罰金。
未經許可，持有、寄藏或意圖販賣而陳列第一項所列槍枝者，處一年以上七年以下有
期徒刑，併科新台幣七百萬元以下罰金。
第一項至第三項之未遂犯罰之
槍砲彈藥刀械管制條例第十一條
未經許可，製造、販賣或運輸第四條第一項第一款所稱其他可發射金屬或子彈具有殺
傷力之各式槍砲者，處五年以上有期徒刑，併科新臺幣一千萬元以下罰金。
未經許可，轉讓、出租或出借前項所列槍砲者，處三年以上十年以下有期徒刑，併科
新臺幣七百萬元以下罰金。
意圖供自己或他人犯罪之用，而犯前二項之罪者，處無期徒刑或七年以上有期徒刑，
併科新臺幣一千萬元以下罰金。
未經許可，持有、寄藏或意圖販賣而陳列第一項所列槍砲者，處一年以上七年以下有
期徒刑，併科新臺幣七百萬元以下罰金。
第一項至第三項之未遂犯罰之。
槍砲彈藥刀械管制條例第十二條
未經許可，製造、販賣或運輸子彈者，處一年以上七年以下有期徒刑，併科新台幣五
百萬元以下罰金。
未經許可，轉讓、出租或出借子彈者，處六月以上五年以下有期徒刑，併科新台幣三
百萬元以下罰金。
意圖供自己或他人犯罪之用，而犯前二項之罪者，處三年以上十年以下有期徒刑，併
科新台幣七百萬元以下罰金。
未經許可，持有、寄藏或意圖販賣而陳列子彈者，處五年以下有期徒刑，併科新台幣
三百萬元以下罰金。
第一項至第三項之未遂犯罰之。


司法院資訊處製作；財團法人民間司法改革基金會備份。
